臺灣新北地方法院民事判決
110年度訴字第1427號
原      告  簡陳羽仙  （住居所詳卷）
被      告  劉伊峯  



上列當事人間請求侵權行為損害賠償事件，經本院於民國111年1
月18日言詞辯論終結，判決如下：
    主      文
原告之訴及其假執行之聲請均駁回。
訴訟費用由原告負擔。
    事實及理由
一、原告主張：被告偽以訴外人陳宥綺之名義，與原告簽訂不動
    產買賣契約（下稱系爭買賣契約），由原告出售位於新北市
    ○○區○○段00地號土地（應有部分10000分之133）及其上門牌
    號碼同區民本街25巷21之4號房屋（下合稱系爭不動產），
    系爭買賣契約中約定被告應代為清償原告之信用卡卡債約新
    臺幣（下同）17至18萬元（下稱附加條件），然被告並未交
    付系爭買賣契約書，僅另行提供無上述附加條件，由被告自
    行製作之買賣契約書，原告雖屢次索討系爭買賣契約書，然
    代書推諉稱契約書由被告持有，或將在系爭不動產過戶時一
    併交付。被告其後並未履行系爭買賣契約附加條件，系爭不
    動產過戶當日被告亦未交付系爭買賣契約書，原告始知遭被
    告詐騙，緊急前往地政事務所取消系爭不動產過戶，系爭不
    動產因而遭到拍賣，而系爭不動產之價格經其詢問仲介人員
    ，約為625萬元，卻以480萬元遭拍賣，且系爭買賣契約原告
    僅以403萬元出售系爭不動產，均為原告所受損害，自得向
    被告請求145萬元【計算式：625萬元－480萬元＝145萬元】及
    77萬元【計算式：480萬元－403萬元＝77萬元】之賠償，原告
    僅請求其中129萬96元，是爰依民法第184條第1項前段、後
    段及同條第2項規定請求被告賠償，並聲明：㈠被告應給付原
    告129萬96元及自起訴狀繕本送達翌日起至清償日止，按年
    息5％計算之利息。㈡願供擔保請准宣告假執行。
二、被告則以：兩造於民國107年4月9日簽訂系爭買賣契約，且
    已公證，被告先行給付第一期簽約款14萬元，協助原告銀行
    撤封費用16萬5,000元、代墊部分房貸2萬5,000元、協助處
    理二胎借款55萬元、協助繳納民間利息5萬元，但因原告不
    願意配合辦理移轉過戶，導致被告權益受損，故依公證之內
    容為強制執行，原告主張並無理由等語，資為抗辯，並聲明
    ：㈠原告之訴及其假執行之聲請均駁回。㈡如受不利判決，願
    供擔保請准宣告免為假執行。
三、原告主張被告應依民法第184條第1項前、後段或同條第2項
    規定負損害賠償責任，為被告所否認，並以前揭情詞置辯，
    故本件應探究者係被告是否應負侵權行為責任，茲敘述如下
    ：
　㈠按因故意或過失，不法侵害他人之權利者，負損害賠償責任
    。故意以背於善良風俗之方法，加損害於他人者亦同；違反
    保護他人之法律，致生損害於他人者，負賠償責任。但能證
    明其行為無過失者，不在此限，民法第184條第1項、第2項
    分別定有明文。再按當事人主張有利於己之事實者，就其事
    實有舉證之責任。民事訴訟法第277條第1項本文定有明文。
    又民事訴訟如由原告提起以主張權利者，自應由原告就主張
    有利於己之事實負舉證責任，若原告先不能舉證，以證實自
    己主張之事實為真實，則被告就其抗辯事實即令不能舉證，
    或其所舉證據尚有疵累，亦應駁回原告之請求。又侵權行為
    之成立，須行為人因故意過失不法侵害他人權利，亦即行為
    人之行為須具備歸責性、違法性，並不法行為與損害間有因
    果關係，始能成立，且主張侵權行為損害賠償請求權之人，
    對於侵權行為之成立要件應負舉證責任（最高法院100年度
    台上字第328號判決要旨參照）。復損害賠償之債，以有損
    害之發生及有責任原因之事實，並二者之間，有相當因果關
    係為成立要件。如不合於此項成立要件者，即難謂有損害賠
    償請求權存在（最高法院48年台上字第481號、54年台上字
    第1523號判決要旨參照）。
　㈡經查：
　⒈本件原告主張被告為系爭不動產之實際之買受人，與系爭買
    賣契約書之記載不符，雖為被告所不爭執，然原告於締約時
    既已知悉被告方為實際買受人，自難認被告有何詐欺之情事
    ，原告主張難認有據。
　⒉原告另主張被告未依系爭買賣契約中附加條件代為清償原告
    之卡債，亦屬詐欺云云，然原告於本院111年1月18日審理時
    ，自承被告所提供之附件一即為系爭買賣契約書，而系爭買
    賣契約書第13條其他約定事項：「本房地無發生他人身故兇
    案等，已確實告知尾款保留壹拾萬元正予以賣方（多餘部分
    不計入）」等語（見本院卷第61頁），並無被告應代為清償
    卡債之約定。再依兩造同日簽訂之不動產買賣增補協議書內
    ，亦僅敘明賣方已交付買賣價款70萬元，由買方親收無誤，
    而買方應於107年6月9日移轉系爭不動產予買方或買方指定
    之第三人，如未依約移轉，賣方除須返還已收受價款外，並
    應給付懲罰性違約金及遲延利息，如賣方未依約賠付時，願
    逕受強制執行等語（見本院卷第73頁至第75頁），亦未見原
    告主張之附加條件，自難認兩造間確有附加條件之約定，亦
    無從逕行推論原告確遭詐欺，而本院於110年12月29日闡明
    提出相關證明資料，原告亦表示無其他證據提出（見本院卷
    第157頁），自難認原告之主張可採。
　㈢退步言之，縱認被告未依附加條件代償原告之卡債為真，亦
    難逕認兩造締結系爭買賣契約時，被告即有詐欺之故意。又
    原告雖主張受有145萬元及77萬元之損失，然不動產買賣實
    際成交價格受當時之景氣、出賣人經濟狀況、買賣雙方議約
    能力、不動產狀況等諸多因素影響，非可一概而論，是系爭
    不動產無論拍賣價格是否低於市價，均無從認定該部分差額
    為原告所受之損害，更無從以系爭買賣契約價格低於拍賣之
    價格，遽認原告受有損害，是原告請求被告賠償該部分差額
    ，亦屬無據，應予駁回。
四、綜上所述，原告主張遭被告詐欺，依民法第184條第1項前段
    、後段及第2項規定，請求被告給付129萬96元，為無理由，
    應予駁回。原告之訴既經駁回，其所為假執行之聲請即失所
    附麗，併駁回之。
五、本件事證已臻明確，兩造其餘主張、陳述及所提之證據暨攻
    擊防禦方法，經本院審酌後，認與本件判決之結果不生影響
    ，爰不另一一論述，附此敘明。
六、訴訟費用負擔之依據：民事訴訟法第78條。
中　　華　　民　　國　　111 　年　　2 　　月　　9 　　日
                  民事第五庭  法　官　王  廷  
以上正本係照原本作成。
如對本判決上訴，須於判決送達後20日內向本院提出上訴狀。如
委任律師提起上訴者，應一併繳納上訴審裁判費。
中　　華　　民　　國　　111 　年　　2 　　月　　10　　日
                              書記官　張雅筑